臺灣高等法院民事判決
111年度勞上字第52號
上  訴  人  全盛文創科技股份有限公司

法定代理人  王清凉

訴訟代理人  劉大新律師
被上訴  人  林秉賢
訴訟代理人  廖儀婷律師(法扶律師)

上列當事人間請求給付工資等事件，上訴人對於中華民國111年3
月17日臺灣臺北地方法院110年度勞訴字第143號第一審判決提起
上訴，本院於111年11月15日言詞辯論終結，判決如下：
    主      文
上訴駁回。
第二審訴訟費用由上訴人負擔。
    事實及理由
一、被上訴人主張：伊自民國108年7月1日起至109年10月6日止
    任職於上訴人，擔任製片人員，約定月薪新臺幣(下同)6萬
    元，於次月25日以現金發放。伊到職不久，上訴人另指派伊
    自同年7月15日起掛名公司之經理人，但實際上仍是從事製
    片人員職務。惟上訴人未依法為伊投保勞保、健保、就業保
    險及提繳勞工退休金，亦未依約定給付薪資，伊乃於109年1
    0月6日依勞動基準法(下稱勞基法)第14條第1項第5款、第6
    款規定，於翌日終止兩造間之勞動契約(下稱系爭勞動契約)
    。上訴人自109年1月1日起至同年6月1日止，短發如附表乙
    表1所示之工資總計39萬1613元，且伊任職已滿1年，上訴人
    短發伊7日之特別休假未休工資1萬4000元，亦未給付伊資遣
    費3萬7914元，又上訴人未為伊投保勞工就業保險，致伊受
    有無法請領6個月16萬4880元之失業給付。伊自得依附表甲
    表A「請求權基礎」欄所示之規定，請求上訴人給付66萬674
    1元。另被上訴人未依勞工退休金條例(下稱勞退條例)規定
    ，按月提繳退休金於伊勞動部勞工保險局(下稱勞保局)之勞
    工退休金個人專戶(下稱系爭勞退專戶)，總計短提繳5萬542
    6元，伊自得依勞退條例第31條第1項規定請求上訴人補提繳
    。再者，伊因上訴人積欠薪資及未依法為伊投保勞保、健保
    、就業保險及提繳勞工退休金，而依勞基法第14條第1項第5
    款、第6款規定終止系爭勞動契約，乃非自願離職，上訴人
    拒絕發給伊非自願離職證明，伊自得依勞基法第31條第1項
    規定請求上訴人發給等語，依附表甲表A、表B、表C「請求
    權基礎」欄所示之規定提起本件訴訟，求為命上訴人應㈠給
    付被上訴人66萬6741元，及自110年8月13日起算之法定遲延
    利息(下稱66萬6741元本息)，㈡補提繳5萬5426元至被上訴人
    系爭勞退專戶，㈢開立非自願離職證明書予被上訴人之判決(
    未繫屬本院部分，不予贅述)。
二、上訴人則辯以：被上訴人雖掛名伊之經理人，但實係訴外人
    王毓雅所開立之果昱影像製作有限公司(下稱果昱公司)聘請
    之「木蘭特工之藏寶圖」電影之專業製片，其與果昱公司間
    為承攬契約關係；縱屬僱傭契約，亦係存在於果昱公司與被
    上訴人間，或王毓雅與被上訴人間，與伊無涉，伊無支付被
    上訴人任何費用或薪資之義務。被上訴人以伊為起訴對象，
    當事人不適格。又被上訴人於109年10月6日後即未出現，係
    自行解職，伊未有任何「解僱」被上訴人之行為，並無非法
    解僱之情事，被上訴人請求開立非自願離職證明書及給付資
    遣費等，自不可採等語。
三、原審判命上訴人應㈠給付被上訴人66萬6741元本息，㈡補提繳
    5萬5426元至系爭勞退專戶，㈢開立非自願離職證明書予被上
    訴人，駁回被上訴人其餘之訴(被上訴人敗訴部分未據其聲
    明不服，已告確定)。上訴人就其敗訴部分不服提起上訴，
    聲明：㈠原判決不利於上訴人部分廢棄。㈡上開廢棄部分，被
    上訴人於第一審之訴及假執行之聲請均駁回。被上訴人則答
    辯聲明：上訴駁回。
四、兩造不爭執之事項：
  ㈠臺北市政府109年12月7日股份有限公司變更登記表記載被上
    訴人為上訴人之經理人，有公司變更登記表足憑(見原審卷
    第131至137頁)。
  ㈡上訴人於原審110年8月12日提出之答辯狀陳稱：被上訴人為
    上訴人之經理人，係委任關係等語(見原審卷第174至175頁)
    。
  ㈢上訴人自109年1月起至10月止，於1月及9月間各給付被上訴
    人3萬元、於10月8日自上訴人臺灣銀行帳戶匯款10萬元予被
    上訴人，已據證人甲○○證述甚明(見原審卷第313頁)。
  ㈣電影「木蘭特工之藏寶圖」係上訴人與果昱公司共同向文化
    部影視及流行音樂產業局申請輔助金，有輔助金申請表、上
    訴人簡報檔可佐(見原審卷第372至400頁)。
  ㈤電影「木蘭特工之藏寶圖」之出品人為上訴人法定代理人乙○
    ○，預算係以上訴人名義製作成本預算分析表，有輔助金申
    請表可佐(見原審卷第377頁)。
  ㈥果昱公司曾與訴外人李勝華、黃世傑、胡宇晴、李富全、孫
    德潤、鍾一漢簽訂聘請合約書，並未與被上訴人簽訂任何合
    約書，有聘請合約書6份可稽(見原審卷第278至283頁)。
五、本院判斷：
    被上訴人主張其自108年7月1日起至109年10月6日止，受僱
    於上訴人，嗣於109年10月6日以上訴人未依法為其投保勞保
    、健保、就業保險及提繳勞工退休金，亦未依約定給付其薪
    資為由，而於109年10月6日依勞基法第14條第1項第5款、第
    6款規定於翌日終止系爭勞動契約，惟上訴人積欠其如附表
    甲表A所示工資、特休未休工資、資遣費、失業給付損害、
    加班費，合計66萬6741元，且漏未提繳5萬5426元至系爭勞
    退專戶，亦不發給其非自願離職證明，其自得依附表甲表A
    、表B、表C「請求權基礎」欄所示規定，對上訴人為請求等
    語。惟為上訴人所否認，並以前詞置辯。經查：
  ㈠被上訴人對上訴人提起本件訴訟當事人適格：
    按當事人適格，係指當事人就具體特定之訴訟，得以自己之
    名義為原告或被告，而受為訴訟標的法律關係之本案判決之
    資格而言。故在給付之訴，若原告主張其為訴訟標的法律關
    係之權利主體，他造為訴訟標的法律關係之義務主體，其當
    事人即為適格。至原告是否確為權利人，被告是否確為義務
    人，乃為訴訟標的法律關係之要件是否具備，即訴訟實體上
    有無理由之問題，並非當事人適格之欠缺。查被上訴人主張
    兩造自108年7月1日起至109年10月6日止有勞動契約關係存
    在，並基此勞動契約關係，依勞基法、勞退條例、就業保險
    法等相關規定為本件請求，其當事人自為適格。至於上訴人
    否認兩造間存有勞動關係，並據此抗辯其無給付義務，則屬
    被上訴人請求有無理由之問題，非當事人適格之欠缺，是上
    訴人抗辯本件當事人不適格云云，並不可採。
  ㈡兩造自108年7月1日起至109年10月6日止有勞動契約關係存在
    :
  ⒈經查，被上訴人主張其自108年7月1日起受僱於上訴人，擔任
    製片人員，並於同年月15日起受指派擔任上訴人之經理人等
    情，已據提出LINE對話紀錄及加班時拍攝之照片(見原審卷
    第39至41、51至119、232至252頁)、匯款申請書回條聯翻拍
    照片(見原審卷第43頁)、新北市政府勞資爭議調解紀錄(見
    原審卷第45至46頁)、上訴人公司變更登記表(見原審卷第13
    1至137頁)、微信對話紀錄(見原審卷第188至230、254至258
    頁)、電子郵件(見原審卷第334頁)、被上訴人任職期間拍攝
    照片及投宿訂房資料(見原審卷第354至364頁)等件為證，核
    與證人甲○○證述：全盛公司(即上訴人)是王清涼開辦的新公
    司，全盛公司的事務主要是王毓雅負責處理。被上訴人於10
    8年7月15日當全盛公司的經理人；伊和被上訴人在同一個辦
    公室，通常都是王毓雅指示被上訴人處理事情。被上訴人到
    職後領到108年7月到12月每月6萬元的薪資，是伊經手處理
    的，該薪資是由王毓雅同意，伊領現金給被上訴人。被上訴
    人曾經多次請伊幫他處理加入全盛公司勞健保，伊有幫他問
    ，王毓雅說還在商討中。被上訴人於109年10月6日離職後，
    有請伊向全盛公司轉達尚有積欠薪資的事，伊照他的要求把
    未給付薪資的EXCEL表傳到葵花寶典群組，也有把這個情況
    跟王毓雅講；109年10月8日王毓雅告訴伊以全盛公司名義匯
    款10萬元給被上訴人；第一次勞資爭議會議後回去，伊是跟
    王毓雅研議，也是王毓雅告訴伊無法同意勞方請求等語相符
    (見原審卷第305至317頁)，堪予採信。
  ⒉上訴人雖抗辯：兩造並無任何契約關係，被上訴人僅與果昱
    公司就「木蘭特工之藏寶圖」電影製作成立專業製片承攬契
    約關係，係為某一特定工作而與果昱公司成立承攬契約云云
    。惟查，依前揭通訊軟體對話紀錄、匯款申請書回條聯及甲
    ○○之證詞，上訴人公司事務均由王毓雅負責處理；被上訴人
    並須依王毓雅之指令工作；被上訴人在職期間之報酬亦是由
    王毓雅指示甲○○以上訴人名義支付。另參酌上訴人公司變更
    登記表，被上訴人確曾在108年7月15日登記為上訴人之經理
    人，上訴人並於111年2月14日方為變更登記(見原審卷第436
    頁)，苟被上訴人僅與果昱公司成立承攬契約，衡情上訴人
    斷無將與其無任何契約關係之被上訴人登記為上訴人公司經
    理人之理。再依前揭勞資調解紀錄，在本件起訴前，兩造在
    新北市政府委託之社團法人新北市勞資權益維護促進會調解
    人進行勞資爭議調解時，上訴人指派代理人即證人甲○○到場
    ，甲○○渠時亦未爭執被上訴人主張擔任上訴人製片人員，約
    定工資為月薪6萬元等事，僅於會議中表示無法同意被上訴
    人請求之金額(見原審卷第45頁)；在本件起訴後，王毓雅以
    上訴人之訴訟代理人身分於原審110年8月12日言詞辯論期日
    到庭所述及庭提之答辯狀，亦均未否認上訴人與被上訴人間
    此前存有契約關係，僅抗辯被上訴人係受上訴人委任之經理
    人，並非員工，兩造間屬委任關係，而非僱傭關係等語(見
    原審卷第157、173至176頁)。綜此各相關事證，堪認被上訴
    人自108年6月間起至終止契約前，與上訴人間存有僱傭契約
    關係。則上訴人上開所辯，顯不足採。
  ⒊上訴人雖抗辯被上訴人與果昱公司有承攬關係存在云云，並
    提出具果昱公司與「木蘭特工之藏寶圖」電影中擔任動作指
    導、美術、副導演、服裝、攝影等人員間所簽立之6份聘請
    合約及「木蘭特工之藏寶圖」電影輔助金申請書資料(見原
    審卷第278至283、372至400頁)為證。惟查，前揭聘請合約
    均非被上訴人與果昱公司所簽訂，倘果昱公司確有就上揭電
    影製作事宜，與被上訴人簽立專業製片承攬契約或僱傭契約
    ，衡情當無獨漏與被上訴人簽約之可能，上訴人既無法提出
    果昱公司與被上訴人簽立之製片聘請合約，其抗辯被上訴人
    與果昱公司間有承攬關係存在云云，已無可採。況上訴人另
    提出之「木蘭特工之藏寶圖」電影輔助金申請書資料(見原
    審卷第372至400頁)，顯示當時係由上訴人及果昱公司為共
    同申請人一起向主管機關申請該部電影之輔導金，簡報資料
    不僅有果昱公司之簡介，亦有上訴人之簡介(見原審卷第393
    頁)；當時擬定之製作團隊中，出品人是「王清涼」即上訴
    人法定代理人(見原審卷第377頁)，並非果昱公司；電影預
    算亦係以上訴人之名義製作成本預算分析表(見原審卷第380
    頁)，並非果昱公司，故亦難徒以被上訴人曾參與「木蘭特
    工之藏寶圖」電影之製片工作乙節，認定被上訴人係與果昱
    公司成立專業製片承攬或僱傭契約關係，而非與上訴人成立
    僱傭契約關係。故上訴人上開所辯，自無可取。
  ⒋末查，被上訴人任職上訴人期間雖登記為經理人，但實際上
    仍須服從實際負責處理上訴人公司事務之王毓雅之指令工作
    ；每日有固定上、下班時間，並須至上訴人指定之工作場所
    提供勞務，顯係在從屬於上訴人組織關係下，提供職業上之
    勞動力，而由上訴人給付報酬，故就其內涵言，兩造間確屬
    僱傭關係，並非委任契約。
  ⒌綜上，被上訴人主張兩造間自108年7月1日起至109年10月6日
    止有勞動契約存在云云，應屬可信。上訴人抗辯被上訴人係
    果昱公司所聘請之「木蘭特工之藏寶圖」電影之專業製片云
    云，則無可採。
　㈢被上訴人請求上訴人給付66萬6741元，補提繳5萬5426元至系
    爭勞退專戶，及開立非自願離職證明書，均有理由：
　⒈工資39萬1613元部分：
　　被上訴人主張兩造約定工資為月薪6萬元等情，核與證人甲○
    ○在新北市政府委託之社團法人新北市勞資權益維護促進會
    調解人進行勞資爭議調解時，經上訴人指派為代理人到場時
    未爭執被上訴人工資為月薪6萬元之情事，僅於會議中表示
    無法同意被上訴人請求之金額等情(見原審卷第45頁)，堪信
    為真。又被上訴人主張其最後工作日為110年10月6日，上訴
    人自109年1月1日起至同年10月6日止，僅於同年1月支付薪
    資3萬元、於同年10月8日支付薪資10萬元，而上訴人復未舉
    證證明尚有給付其餘薪資，據此計算，上訴人仍積欠被上訴
    人薪資39萬1613元(見附表乙表1)。則被上訴人依勞基法第2
    2條第2項前段及民法第486條前段規定，請求上訴人給付積
    欠之工資，為有理由。
　⒉特休未休工資1萬4000元部分：
    按勞工在同一雇主或事業單位，繼續工作滿1年以上2年未滿
    者，應給予特別休假7日；勞工之特別休假，因年度終結或
    契約終止而未休之日數，雇主應發給工資，勞基法第38條第
    1項第2款、第4項定有明文。本件被上訴人任職於上訴人之
    工作年資逾1年，依上開規定應有特別休假7日，上訴人未舉
    證證明被上訴人有請休假或已給付被上訴人特別假未休工資
    ，則被上訴人請求上訴人給付7日特別休假未休工資1萬4000
    元(計算式：7*60000/30=14000)，自屬有據。
　⒊資遣費3萬7914元部分：
　  按勞工適用本條例之退休金制度者，適用本條例後之工作年
    資，於勞動契約依勞基法第11條、第13條但書、第14條及第
    20條或職業災害勞工保護法第23條、第24條規定終止時，其
    資遣費由雇主按其工作年資，每滿1年發給2分之1個月之平
    均工資，未滿1年者，以比例計給；最高以發給6個月平均工
    資為限，不適用勞基法第17條之規定，勞退條例第12條第1
    項定有明文。查被上訴人以上訴人未給付薪資與未依法投保
    勞保、健保、就業保險及提繳勞工退休金，依勞基法第14條
    第1項第5款、第6款規定終止系爭勞動契約，業經本院認定
    如前，上訴人自應給付被上訴人資遣費3萬8055元(計算式見
    附表乙表3)。惟被上訴人僅請求給付3萬7914元，自應予准
    許。
  ⒋失業給付損害16萬4880元部分：
　  按「本保險各種保險給付之請領條件如下：一、失業給付被
    保險人於非自願離職辦理退保當日前3年內，保險年資合計
    滿1年以上，具有工作能力及繼續工作意願，向公立就業服
    務機構辦理求職登記，自求職登記之日起14日內仍無法推介
    就業或安排職業訓練。」、「本法所稱非自願離職，指被保
    險人因投保單位關廠、遷廠、休業、解散、破產宣告離職；
    或因勞動基準法第11條、第13條但書、第14條及第20條規定
    各款情事之一離職。」、「失業給付按申請人離職辦理本保
    險退保之當月起前6個月平均月投保薪資百分之60按月發給
    ，最長發給6個月。」、「投保單位違反本法規定，未為其
    所屬勞工辦理投保手續者，勞工因此所受之損失，並應由投
    保單位依本法規定之給付標準賠償之。」，就業保險法第11
    條第1項第1款、第3項、第16條第1項前段、第38條第1項後
    段定有明文。經查，被上訴人於109年10月6日依勞基法第14
    條第1項第5款、第6款規定於翌日終止系爭勞動契約，屬就
    業保險法第11條第3項所稱之非自願離職。復查，被上訴人
    主張其具有工作能力及繼續工作意願，於110年5月6日至板
    橋就業服務站辦理求職登記及申請失業給付，卻因上訴人未
    為其投保就業保險而不符請領規定等節，業據提出勞保局11
    0年6月2日保普就字第11060060550號函為證(見原審卷第168
    至170頁)。而被上訴人於非自願離職辦理退保當日前3年內
    之保險年資合計已滿1年以上，符合請領失業給付要件，被
    上訴人月薪6萬元，依勞工保險投保薪資分級表(見原審卷第
    172頁)，投保級距為4萬5800元，因上訴人未依法為被上訴
    人投保，導致被上訴人受有無法請領6個月之失業給付損失1
    6萬4880元(計算式：45800元*60%*6=164880)，被上訴人自
    得依就業保險法第38條第1項後段規定請求上訴人賠償。
　⒌加班費5萬8334元部分：　
    ⑴按「雇主延長勞工工作時間者，其延長工作時間之工資，
      依下列標準加給：一、延長工作時間在2小時以內者，按
      平日每小時工資額加給3分之1以上。二、再延長工作時間
      在2小時以內者，按平日每小時工資額加給3分之2以上。
      」、「雇主使勞工於第36條所定休息日工作，工作時間在
      2小時以內者，其工資按平日每小時工資額另再加給1又3
      分之1以上；工作2小時後再繼續工作者，按平日每小時工
      資額另再加給1又3分之2以上。」、「第36條所定之例假
      、休息日、第37條所定之休假及第38條所定之特別休假，
      工資應由雇主照給。雇主經徵得勞工同意於休假日工作者
      ，工資應加倍發給。」勞基法第24條第1項第1、2款、第2
      項、第39條定有明文。又按雇主應置備勞工工資清冊，將
      發放工資、工資各項目計算方式明細、工資總額等事項記
      入。工資清冊應保存5年。雇主應置備勞工出勤紀錄，並
      保存5年。前項出勤紀錄，應逐日記載勞工出勤情形至分
      鐘為止，勞基法第23條第2項、第30條第5項、第6項前段
      定有明文，故若雇主不依前揭規定備置工資清冊及出勤紀
      錄，自應由雇主負擔因不備置各該文書所生舉證上之不利
      益。末按當事人無正當理由不從提出文書之命者，法院得
      審酌情形認他造關於該文書之主張或依該文書應證之事實
      為真實，民事訴訟法第345條第1項亦有明文。
    ⑵被上訴人主張其任職期間，約定上班日為週一至週五，每
      日上班時間為上午10時至晚上7時，中午12時至下午1時有
      1小時休息時間，每日上班時數8小時等語，核與證人甲○○
      證述情節相符(見原審卷第311頁)，堪認屬實。又按勞工
      每7日中應有2日之休息，其中1日為例假，1日為休息日，
      勞基法第36條第1項亦有明定，惟勞基法並未明定應以何
      日為休息日、何日為例假日，被上訴人主張應按一般情形
      以每週六為休息日、每週日為例假日等語(見原審卷第327
      頁)，上訴人亦未予爭執，自屬可取。
    ⑶被上訴人主張其任職期間有如附表乙表5所示平日、休息日
      、例假日所示之加班等語，亦據提出前揭LINE群組對話紀
      錄、微信對話紀錄及加班時拍攝之照片等件為證(見原審
      卷第39、41、43、51、55、109、188、224、232、254頁)
      ，並請求命上訴人提出工資清冊及出勤紀錄，惟上訴人迄
      今仍無法或拒絕提出，揆諸前揭規定及說明，自應認被上
      訴人之主張為實。則被上訴人依前揭規定請求上訴人給付
      加班費5萬8334元(計算式詳附表乙表5)，為有理由。
  ⒍補提繳5萬5426元至系爭勞退專戶部分：
    按雇主應為適用本條例之勞工，按月提繳退休金，儲存於勞
    保局設立之勞工退休金個人專戶。雇主應為第7條第1項規定
    之勞工負擔提繳之退休金，不得低於勞工每月工資百分之6
    。雇主未依本條例之規定按月提繳或足額提繳勞工退休金，
    致勞工受有損害者，勞工得向雇主請求損害賠償，勞退條例
    第6條第1項、第14條第1項、第31條第1項定有明文。而依勞
    退條例第31條第1項規定，雇主未依該條例之規定按月提繳
    或足額提繳勞工退休金，致勞工受有損害者，勞工得向雇主
    請求損害賠償。該專戶內之本金及累積收益屬勞工所有，僅
    於未符合同條例第24條第1項所定請領退休金規定之前，不
    得領取。是雇主未依該條例之規定，按月提繳或足額提繳勞
    工退休金者，將減損勞工退休金專戶之本金及累積收益，勞
    工之財產受有損害，自得依該條例第31條第1項規定請求損
    害賠償；於勞工尚不得請領退休金之情形，亦得請求雇主將
    未提繳或未足額提繳之金額繳納至其退休金專戶，以回復原
    狀(最高法院101年度台上字第1602號裁判要旨參照)。查上
    訴人之月薪為6萬元，依勞工退休金月提繳分級表，應提繳
    之工資級距為6萬0800元，每月應提繳退休金3648元(計算式
    ：60800*6%=3648)，則被上訴人依勞退條例第31條第1項規
    定，請求上訴人補提繳5萬5426元(計算式見附表丙)至系爭
    勞退專戶，自屬有據。
　⒎發給非自願離職證明書：
　  按勞動契約終止時，勞工如請求發給服務證明書，雇主或其
    代理人不得拒絕，勞基法第19條定有明文。又按本法所稱非
    自願離職，指被保險人因投保單位關廠、遷廠、休業、解散
    、破產宣告離職；或因勞動基準法第11條、第13條但書、第
    14條及第20條規定各款情事之一離職，就業保險法第11條第
    3項亦有明定。查被上訴人係依勞基法第14條第1項第5款、
    第6款規定終止系爭勞動契約，業經本院認定如前，屬就業
    保險法規定之「非自願離職」，則被上訴人依勞基法第19條
    規定，請求上訴人發給非自願離職證明，自屬有據，應予准
    許。
六、從而，被上訴人依附表甲表A、表B、表C「請求權基礎」欄
    所示之規定，請求上訴人㈠給付被上訴人66萬6741元，及自1
    10年8月13日起即追加起訴狀繕本送達之翌日(見原審卷第16
    4頁)起算之法定遲延利息，㈡補提繳5萬5426元至系爭勞退專
    戶，㈢開立非自願離職證明書予被上訴人，自屬正當，應予
    准許。原審為上訴人敗訴之判決，並依職權宣告准、免假執
    行，並無不合。上訴論旨指摘原判決不當，求予廢棄改判，
    為無理由，應駁回上訴。
七、本件事證已臻明確，兩造其餘之攻擊或防禦方法及所用之證
    據，經本院斟酌後，認為均不足以影響本判決之結果，爰不
    逐一論列，附此敘明。
八、據上論結，本件上訴為無理由，依民事訴訟法第449條第1項
    、第78條，判決如主文。
中　　華　　民　　國　　111 　年　　12　　月　　13　　日
                  勞動法庭
                      審判長法  官  何君豪
                            法  官  高明德
                            法  官  邱靜琪
正本係照原本作成。
如不服本判決，應於收受送達後20日內向本院提出上訴書狀，其
未表明上訴理由者，應於提出上訴後20日內向本院補提理由書狀
（均須按他造當事人之人數附繕本）上訴時應提出委任律師或具
有律師資格之人之委任狀；委任有律師資格者，另應附具律師資
格證書及釋明委任人與受任人有民事訴訟法第466 條之1第1項但
書或第2項所定關係之釋明文書影本。如委任律師提起上訴者，
應一併繳納上訴審裁判費。
中　　華　　民　　國　　111 　年　　12　　月　　13　　日

                            書記官  鄭靜如